【裁判字號】    99,易,324
【裁判日期】    990608
【裁判案由】    傷害
【裁判全文】
臺灣高雄地方法院刑事判決               99年度易字第324號
公  訴  人  臺灣高雄地方法院檢察署檢察官
被      告  丁○○
上列被告因傷害案件，經檢察官提起公訴（98年度偵字第22417
號），本院判決如下：
    主  文
丁○○犯傷害罪，累犯，處拘役伍拾伍日，如易科罰金，以新臺
幣壹仟元折算壹日。
    事  實
一、丁○○前於民國94年間因恐嚇取財案件，經本院以95年度簡
    上字第836 號判處有期徒刑4 月確定，嗣於96年3 月29日縮
    刑期滿執行完畢。詎仍不知悔改，於98年7 月27日凌晨3 時
    40分許，在高雄縣林園鄉○○路○ 段185 之1 號之「彩蝶小
    吃部」前，因細故與友人甲○○發生口角爭執，竟基於傷害
    之犯意，趁甲○○摔倒在地，遂壓坐在甲○○身上，拾起路
    旁之磚塊毆打甲○○頭部、臉部，甲○○在地上掙扎反抗未
    果，因而受有頭顱撕裂傷、臉部及兩上肢多處擦挫傷、背部
    多處瘀挫傷等傷害。嗣員警獲報到場處理，見丁○○壓坐在
    甲○○身上，遂將2 人拉開，並扣得磚塊1 個，始悉上情。
二、案經甲○○訴由高雄縣政府警察局林園分局報告臺灣高雄地
    方法院檢察署檢察官偵查起訴。
    理  由
壹、證據能力部分
一、按被告以外之人於審判外之言詞或書面陳述，除法律有規定
    者外，不得作為證據；被告以外之人於偵查中向檢察官所為
    陳述，除顯有不可信之情況者外，得為證據，刑事訴訟法第
    159 條第1 項及159 條之1 第2 項分別定有明文。檢察官於
    偵查中對被告以外之人（包括證人、鑑定人、告訴人、被害
    人及共同被告等）所製作之偵查筆錄，性質上雖屬傳聞證據
    ，惟現階段刑事訴訟法規定檢察官代表國家偵查犯罪、實施
    公訴，依法其有訊問被告、證人及鑑定人之權，而實務運作
    時，檢察官偵查中向被告以外之人所取得之供述證據，原則
    上均能遵守法律規定，不致違法取供，其可信度極高，是被
    告以外之人前於偵查中所為供述，除反對該項供述具有證據
    能力之一方，已釋明「顯有不可信之情況」之理由外，不宜
    以該證人未能於審判中接受他造之反對詰問為由，即遽指該
    證人於偵查中之供述不具證據能力。本件證人即告訴人甲○○於檢察官偵查中所為之證述，被告未主張並釋明有何不可
    信之情事，上開證人亦未提及檢察官在偵查時有何不法取供
    之情形，應具有證據能力。
二、次按被告以外之人於審判外之陳述，雖不符刑事訴訟法第15
    9 條之1 至第159 條之4 之規定，而經當事人於審判程序同
    意作為證據，法院審酌該言詞陳述或書面陳述作成時之情況
    ，認為適當，亦得為證據，當事人、代理人或辯護人於法院
    調查證據時，知有第159 條第1 項不得為證據之情形，而未
    於言詞辯論終結前聲明異議者，視為有前項之同意，刑事訴
    訟法第159 條之5 定有明文。證人即告訴人甲○○於警詢時
    所為之陳述，及卷附扣押筆錄、扣押物品目錄表、健佑醫院
    98 年7月27日出具之甲○○診斷證明書，雖屬被告以外之人
    於審判外之言詞或書面陳述，然當事人於準備程序中對於上
    開證據方法之證據能力均表示不爭執，本院審酌前開審判外
    之言詞或書面陳述於作成時之情況，並無違法不當或證明力
    明顯過低之瑕疵，應得作為證據。
貳、實體部分
一、訊據被告丁○○固坦承於前揭時地有毆打甲○○，惟矢口否
    認有何傷害犯行，辯稱：甲○○先動手打我，我就跟他打起
    來，甲○○又在「彩蝶小吃部」前方地上拿磚塊朝我打過來
    ，我沒有拿磚塊打甲○○，我是出於正當防衛才還手云云。
二、經查：
（一）被告98年7 月27日凌晨3 時40分許，在高雄縣林園鄉○○
      路○ 段185 之1 號之「彩蝶小吃部」前，因細故與友人甲○○發生口角爭執，被告有毆打甲○○，甲○○當日受有
      頭顱撕裂傷、臉部及兩上肢多處擦挫傷、背部多處瘀挫傷
      等傷害之事實，業據證人即告訴人甲○○於警詢及偵查中
      證述屬實（見警卷第5 至7 頁，偵卷第18至19頁），並有
      健佑醫院98年7 月27日出具之甲○○診斷證明書在卷可稽
      （見警卷第12頁），且為被告所不爭執，其事實足堪認定
      。
（二）又被告於上開時地趁甲○○摔倒在地，遂壓坐在甲○○身
      上，拾起路旁之磚塊毆打甲○○頭部、臉部之事實，業據
      證人即告訴人甲○○於警詢時證稱：我於98年7 月27日3
      時40分許，在高雄縣林園鄉○○路○ 段185 之1 號路邊，
      我正好從「彩蝶小吃部」走出來，被告在外面等我，持磚
      塊朝我頭部一直攻擊，我頭部遭磚塊砸傷等語（見警卷第
      5 至6 頁），復於偵查中證稱：當天我自沿海路二段小吃
      部走出來，被告過來跟我要200 元，我不給，被告就把腳
      踏車停下來，作勢要打我，我就開始跑了，當時路面在整
      修，我摔倒在地，被告就坐在我肚子上，用一手掐住我脖
      子，另一手拿磚塊砸我的頭及臉，我雙手緊抓住被告手上
      磚塊怕他再打我，被告打了我約20分鐘，手及背部都是在
      地上掙扎磨擦受傷等語（見偵卷第19頁），經核與甲○○
      當日就診之診斷證明書所載頭顱撕裂傷、臉部及兩上肢多
      處擦挫傷、背部多處瘀挫傷等受傷情形相符，並有扣案磚
      塊1 個可資佐證。再參諸證人即到場處理之員警乙○○於
      本院審理中證稱：本件經勤務指揮中心通報，我到現場，
      看到被告壓著甲○○在地上，我跟副所長將他們兩個拉開
      ，看到甲○○滿臉都是血等語（見院二卷第55頁），足見
      甲○○所述遭被告壓坐在身上持磚塊毆打成傷乙情，應屬
      真實。
（三）另按正當防衛必須對於現在不法之侵害，始足當之，侵害
      業已過去，或無從分別何方為不法侵害之互毆行為，均不
      得主張防衛權，而互毆係屬多數動作構成單純一罪，而互
      為攻擊之傷害行為，縱令一方先行出手，還擊之一方，在
      客觀上苟非單純對於現在不法之侵害為必要排除之反擊行
      為，因其本即有傷害之犯意存在，自無主張防衛權之餘地
      （最高法院30年上字第1040號判例、96年度臺上字第3526
      號判決意旨參照）。本件被告持磚塊毆打甲○○致甲○○
      受有前揭傷害，已如前述，被告雖辯稱：甲○○先動手打
      我，我就跟他打起來，甲○○又在地上拿磚塊朝我打過來
      ，我是出於正當防衛才還手云云，惟據證人即到場處理之
      員警乙○○於本院審理中證稱：我到現場沒有看到甲○○
      動手打被告，也沒有看到甲○○拿磚塊要打被告等語（見
      院二卷第55頁），已無從證明甲○○有對被告先為不法侵
      害之行為。又縱令甲○○果有先行出手之情事，衡以員警
      乙○○到達現場時，被告係壓坐在甲○○身上，顯然居於
      相對之優勢地位，及甲○○所受傷勢為頭顱撕裂傷、臉部
      及兩上肢多處擦挫傷、背部多處瘀挫傷等情，亦難認被告
      當時僅係施以單純必要之反擊行為。復參酌甲○○前揭指
      訴遭被告毆打之情節，足認被告確具傷害之犯意甚明，自
      無主張正當防衛之餘地。
（四）綜上，本件事證明確，被告前揭傷害犯行堪以認定，應依
      法論科。
三、核被告丁○○所為，係犯刑法第277 條第1 項之傷害罪。又
    被告有事實欄所述之前科紀錄及執行情形，此有臺灣高等法
    院被告前案紀錄表在卷可佐（見院二卷第5 至7 頁），其於
    受有期徒刑之執行完畢後5 年以內故意再犯本件有期徒刑以
    上之罪，為累犯，應依刑法第47條第1 項之規定，加重其刑
    。爰審酌被告僅因與甲○○發生口角爭執，即持磚塊攻擊甲○○，導致甲○○受有前揭傷害，顯見其自制力不足，及對
    他人身體法益之漠視，亦未與甲○○達成和解，惟念及被告
    已坦承部分傷害犯行，且甲○○所受傷勢並非甚重，並參酌
    被告目前精神狀況非佳，尚待修養治療等一切情狀，爰量處
    如主文所示之刑，並諭知易科罰金之折算標準。至扣案之磚
    塊1 塊，雖係被告持以毆打甲○○所用，然被告否認為其所
    有，亦無證據證明為被告所有，爰不予宣告沒收。
四、至公訴意旨雖以：被告持磚塊毆打甲○○期間並以「今天要
    讓你死」等語恐嚇甲○○，因認被告另涉犯刑法第305 條第
    1 項之恐嚇危害安全罪嫌。惟按告訴人之告訴，係以使被告
    受刑事訴追為目的，是其陳述是否與事實相符，仍應調查其
    他證據以資審認（最高法院52年臺上字第1300號判例參照）
    ，查證人即告訴人甲○○雖於警詢及偵查中均證稱被告在毆
    打過程曾向其恫稱「今天要讓你死」等語（見警卷第6 頁，
    偵卷第19頁），然為被告所否認，而除此之外，卷內查無其
    他證據足資證明被告確有向告訴人恫稱上揭言語，自無從僅
    憑告訴人之單一指訴，即將被告繩以恐嚇危害安全罪，是以
    ，被告該部分之犯行尚屬不能證明，復因檢察官認被告就該
    恐嚇危害安全部分，與前述經論罪科刑之傷害部分具有實質
    上一罪關係，爰不另為無罪判決之諭知。
據上論斷，應依刑事訴訟法第299 條第1 項前段，刑法第277 條
第1 項、第47條第1 項、第41條第1 項前段，刑法施行法第1 條
之1， 判決如主文。
本案經檢察官丙○○到庭執行職務。
中    華    民    國    99    年    6     月     8    日
                  刑事第七庭  審判長法  官  陳  箐
                                    法  官  洪培睿
                                    法  官  林依蓉
以上正本證明與原本無異。
如不服本判決應於收受送達後10日內向本院提出上訴書狀，並應
敘述具體理由；如未敘述上訴理由者，應於上訴期間屆滿後20日
內向本院補提理由書( 均須按他造當事人之人數附繕本) 「切勿
逕送上級法院」。
中    華    民    國    99    年    6     月    8     日
                                    書記官  許珈綺
附錄本判決論罪科刑之法條：
第277條第1項
傷害人之身體或健康者，處3 年以下有期徒刑、拘役或1 千元以
下罰金。

司法院資訊處製作；財團法人民間司法改革基金會備份。
